臺灣雲林地方法院刑事判決　　　　　　　94年度交易字第55號
公　訴　人　臺灣雲林地方法院檢察署檢察官
被　　　告　丙○○　男　47歲.
上列被告因過失傷害案件，經檢察官提起公訴（93年度偵字第48
58號），本院判決如下：
    主  文
丙○○因過失傷害人，處有期徒刑參月，如易科罰金，以佰元
折算壹日。
    事實及理由
一、犯罪事實：
  (一)、丙○○於民國（下同）93年7 月11日上午10時許，於雲林
      縣二崙鄉○○村○○路28之49號住處，與甲○○飲酒，丙○○喝玻璃瓶啤酒二瓶，因飲用酒精過量，已達不能安全
      駕駛動力交通工具之程度，明知酒醉不得駕車，竟仍駕駛
      車牌號碼N4－4206號自用小客車（經警測得吐氣含酒精濃
      度每公升達0.91毫克，公共危險部分，已被判處有期徒刑
      3 月確定），沿雲林縣二崙鄉○○路，由東往西方向行駛
      ，嗣於同日下午3 時25分左右，行經仁和路與民族路交岔
      路口時，適戊○○駕駛車號J6－0750號自小客車搭載丁○○，沿民族路由南往北方向行駛，行經該交叉路口，除應
      注意左右來車外，並應注意採取煞車等避車禍發生之安
      全措施，而依當時天候晴、日間自然光線、路面乾燥、無
      缺陷、無障礙物、視距良好等情形，並無不能注意之情事
      ，竟疏未注意，於進入該交岔路口前20公尺，雖已發現戊○○駕駛車號J6－0750號自小客車，以時速約50公里，由
      其左方駛來，欲穿越該交岔路口，丙○○竟因酒醉駕車，
      反應遲緩，以致於判斷錯誤，以為可以快速先行通過，有
      避車禍發生的可能，而疏未採取緊急煞車等之避措施
      ，而以時速約50公里之速度欲通過該交岔路口時，致戊○○的右前車頭（乘客座前方）撞擊丙○○駕駛的車輛左側
      駕駛座旁車門，致車內丁○○受有左遠端橈骨骨折、左第
      1 掌骨關節脫臼等傷害。
  (二)、案經丁○○提出告訴。
二、兩造爭點：
  (一)、不爭執事項：被告承認酒醉駕車未採取避措施而肇事，
      造成丁○○受傷之事實。
  (二)、爭執事項：究是被告或對方駕駛戊○○闖紅燈。
三、關於證據能力之判斷
  (一)、公訴人聲請以告訴人丁○○於警訊中之供述筆錄，證明被
      告闖紅燈肇事致其受傷。因被告不同意使用，公訴人以丁○○住院病危，不能到庭作證，而聲請傳喚為丁○○製作
      筆錄之警員乙○○作證，證明丁○○警訊筆錄具有可信之
      特別情況，且為證明犯罪事實之存否所必要，主張依刑事
      訴訟法第159 條之3 第2 款規定，丁○○於警訊中之供述
      筆錄，有證據能力。
  (二)、證人乙○○雖具結證稱：丁○○的警訊筆錄是其詢問，由
      另一名蘇姓警員製作，筆錄沒有造假。但亦證稱：戊○○
      帶他去作筆錄，作筆錄的時候，戊○○坐在旁邊。又本件
      車禍發生於93年7 月11日，戊○○接受警方訊問，是在同
      年11月24日，此有其警訊筆錄附卷可考。而戊○○與丁○○是父子關係，戊○○又係本件車禍的肇事者之一，車輛
      受損，丁○○因本件車禍受傷，均有極密切之利害關係。
      而戊○○與被告於93年7 月11日，分別接受警方詢問時，
      即互指對方闖紅燈。闖紅燈是重大違規行為，且為雙方爭
      執最厲害之點。以丁○○與戊○○關係之密切，利害與共
      ，且丁○○係在車禍發生後經過4 個月之久，才在其子戊○○接送並在旁的情形下接受警方詢問，這種情形，丁○○陳述的可信性本身就很簿弱。並且從警詢筆錄記載來看
      ，丁○○對於警方詢問車禍發生情形時，只是回答他當時
      坐在戊○○駕駛小客車的前乘客座，至車禍地點的交岔路
      口，他們是綠燈直行，對方紅燈過來並撞到他兒子的車子
      ，使他受傷。警方的詢問，可謂極其簡單，而未就車禍發
      生當時的各種狀況詢問丁○○，以判明丁○○陳述的可信
      性。因此，檢察官所舉證人乙○○的證詞，尚無法證明丁○○警詢中的供述筆錄具有可信性的特別情況，該警訊筆
      錄無證據能力，不得作為證據。
四、本院認定判斷所憑之證據
  (一)、證據標目：
    1.被告偵查及審判中之自白，承認酒醉駕車，發現戊○○車
      輛時，未採取避措施以防止車禍之發生，而有過失。
    2.酒精測定紀錄表：證明被告於車禍發生後，被測得吐氣含
      酒精濃度每公升達0.91毫克。
    3.道路交通事故現場圖、道路交通事故調查報告表、照片4
      張，證明本件車禍發生後現場包括雙方車輛行向、車輛撞
      擊後停留位置、撞擊位置、受損情形、現場散落物、車道
      、燈號、天侯、視線等情形。
    4.診斷證明書1 份，證明丁○○因本件車禍受有左遠端橈骨
      骨折、左第1 掌骨關節脫臼等傷害。
  (二)、證據說明：
    1.被告於偵查及審判中，已經自白酒醉駕車，發現戊○○車
      輛時，未採取避措施以防止車禍之發生，承認有過失。
      而酒精測定紀錄表，亦佐證被告於車禍發生後，被測得吐
      氣含酒精濃度每公升達0.91毫克。又道路交通事故現場圖
      、道路交通事故調查報告表、照片4 張等書據，亦足證明
      事實欄所載本件肇事現場雙方車輛行向、撞擊後車輛停留
      位置、撞擊位置、受損情形、現場散落物、車道、燈號、
      天侯、視線等情形。診斷證明書1 份，佐證丁○○因本件
      車禍受有左遠端橈骨骨折、左第1 掌骨關節脫臼等傷害。
      依據上述證據，及被告自承20公尺前已發現戊○○所駕駛
      之小客車駛來，且當時已減低行車速度約時速20~30 公里
      ，但未採取緊急煞車等避車禍發生之安全措施，而且加
      速通過。可見被告當時本有足夠時間及空間採取避免車禍
      發生之安全措施，竟疏未採取，而且加速通過，足可證明
      被告因酒醉駕車，導致注意力不集中，反應遲緩，以致判
      斷錯誤，疏未採取避措施，而肇致本件車禍，致被害人
      受傷。其對於本件車禍之發生，有明顯過失，應堪認定。
   2.被害人因本件車禍受傷，故其受傷顯與被告之過失行為有
     相當因果關係，被告自應就其過失行為對被害人所受傷害
     ，負過失傷害罪責。
  (三)、本件無法證明車禍發生當時，是誰闖紅燈：
    1.公訴人認為被告闖紅燈，無非以證人戊○○之供述為論據
      ；被告認為是戊○○闖紅燈，則以之前自己之供述筆錄及
      證人甲○○之供述為據。
    2.查燈號變換，並未留下任何紀錄，故在設有號誌之交岔路
      口肇事，雙方駕駛人為推卸自己闖紅燈的重大違規責任，
      往往各說各話，說是對方闖紅燈，本件亦是如此。因此，
      本件雙方所提證據，是否足以證明是誰闖紅燈？
    3.關於檢方部分：證人戊○○結證稱：「93年7 月11日下午
      約3 時左右，駕時J6－0750號自小客車，走民族路，由南
      往北往二崙油車方向行駛，對方是由東往西方向行駛，在
      二崙外環道有號誌的交岔路口發生車禍。我的時速約30~4
      0 公里，車內我父親坐駕駛座旁邊，弟弟在駕駛座後方，
      媽媽坐在後座右邊。我快要過十字路口，對方車輛過來，
      才碰撞。對方車速約60公里，且闖紅燈。撞到對方車輛的
      駕駛座旁的車門，我已經快要通過，剩下一點就通過了，
      他就闖過來。」當本院詢問其於警訊時不是說自己的車速
      是時速50公里嗎？證人戊○○回答：當時是說大約而已。
      本院接著詢問其當時是否確實有那樣的陳述，才回答：有
      。可見證人戊○○確有想要朝自己有利的方向供述，而有
      故意供述減低其行車速度之情形。又本院詢問其車禍發生
      的過程時證稱：「我是快過十字路口才看到對方車子，我
      的車道是2 車道，對方是4 車道，到交岔路口時我有減速
      ，並大約看左右側而已。對方車速約60公里，只是大約估
      計而已。確實沒看到對方來車。當地視線良好，我媽看到
      後，告訴我有車過來，我要煞車已經來不及。證人戊○○
      係駕駛人，坐在駕駛座，視線範圍當然比坐在其後座的人
      廣，竟稱他有看左右來車，沒有看到被告的車輛，反而由
      後座的母親看到提醒他，亦不合情理。則其通過肇事地點
      前，若疏忽未看清楚左右來車，也有可能未注看清楚燈號
      。而且證人戊○○是本件車禍的肇事駕駛人之一方，本身
      車輛受有損害，且與告訴人又有父子關係，利害與共，身
      分特殊，亦難期其證詞誠實無偽。基上理由，本院認為檢
      察官所舉證據，當不能讓本院確信被告有闖紅燈之行為。
    4.被告部分：被告雖然於警訊中亦供述是對方闖紅燈。但其
      所舉證人甲○○結證稱：車禍發生當天下午約2 時，與被
      告一起喝了2 、3 杯啤酒，喝到1 點多，不知道被告喝了
      多少。車禍發生時，坐在駕駛座旁，被告車速約50公里，
      我們綠燈啟動，對方紅燈過來就撞上。已經到了才看到紅
      綠燈。嗣又改稱：離很遠就看到，大約100 公尺看到我們
      這邊是綠燈。對於本院詢問其行向在到達交岔路口前，不
      是有彎道，何以在100 公尺前即可看到燈號時答稱：車子
      不是我開的，只知當時是綠燈就開過去。證人甲○○的證
      詞中有很多矛盾，關於(1)與被告喝酒的時間：說是從下午
      2 時至1 時多，又與自己及被告警訊中所供早上10時起喝
      酒，顯有矛盾。(2)關於何時看到燈號，先說是到了才看到
      ，後來又改口是交岔路口前100 公尺就看到是綠燈，自相
      矛盾，且與被告所供50公尺前看到自己行向是綠燈不符。
      因此，證人甲○○的證詞及被告的供詞，均不可採。
    5.綜上事證，無論公訴人或被告所提出之證據，均不足證明
      本件車禍發生時是誰闖紅燈，自不能課予被告闖紅燈之過
      失責任。
五、被告所犯罪名及量刑：
  (一)、被告所為，係犯刑法第284 條第1 項前段之過失傷害罪。
  (二)、被告肇事後，在偵查機關知悉犯人前，在肇事現場主動承
      認為肇事人，並接受裁判，業經證人即處理現場警員乙○○結證屬實，並有西螺分局道路交通事故肇事人自首情形
      紀錄表1 份附於警卷可佐，合於自首要件，應依刑法第62
      條前段減輕其刑。
  (三)、被告有違反公司法、過失傷害前科，而其所犯過失傷害 (
      亦為交通事故案件，有其前科表一件附卷可參)， 係在86
      年發生，雖已過了8 年之久，但亦顯現其開車有違規不良
      紀錄，容易肇事。被告的過失行為造成被害人左遠端橈骨
      骨折、左第1 掌骨關節脫臼，住院7 日。被告高職畢業，
      他說打零工，每日工資新台幣 (下同)1,000 至1,300元，
      有時每個月工作不到5 日，房子是他父親的，因為經商失
      敗，自己的一分半土地也已經設定抵押貸款，家中有三名
      小孩，老大就讀大學、老二讀中台醫專、老三讀東南國中
      ，都是私立學校，也有助學貸款。依其所供之家庭、經濟
      狀況，生活應極為困苦，狀似可憐。但被告開的是百萬進
      口轎車 (雖然有些年份，不是新車)， 而依其所述、家庭
      、經濟狀況，被告每月數千元不等，連他自己的基本生活
      都不夠，如何維持其全家的基本開銷呢？而且子女都就讀
      私立學校，已經不是一般家庭可以負擔得起，如果被告家
      庭經濟不好，如何負擔得起？縱使有助學貨款，但子女在
      外的住宿費、生活費何來？何況其所謂助學貸款，並沒有
      提出任何證據證明。因此，本院認為被告的經濟狀況，並
      不是他自己所說的那麼困窘。但被告肇事後迄今，分文未
      賠，審判中亦僅表示最多願意賠償新台幣3 萬元，而且要
      分期付款，每月5,000 元。在在證明被告沒有賠償被害人
      的誠意，其犯後態度誠屬不佳。本院審酌上述情形，判處
      被告有期徒徒刑3 月，並諭知易科罰金之折算標準。
六、適用法條：刑事訴訟法第299 條第1 項前段，刑法第284 條
    第1 項前段、62條前段、第41條第1 項前段，罰金罰鍰提高
    標準條例第1 條前段、第2 條，判決如主文。
中　　華　　民　　國　　94　　年　　6 　　月　　20　　日
                  刑事第一庭  審判長法  官  康樹正
                                    法  官  侯廷昌
                                    法  官  楊欣怡
以上正本證明與原本無異。
如不服本判決，應於判決收受後10日內，向本院提出上訴狀（須
附繕本）。
                                    書記官  陳善永
中　　華　　民　　國　　94　　年　　6 　　月　　24　　日
附錄法條：
中華民國刑法第284條
 (過失傷害罪)
因過失傷害人者，處六月以下有期徒刑、拘役或五百元以下罰金
，致重傷者，處一年以下有期徒刑、拘役或五百元以下罰金。
從事業務之人，因業務上之過失傷害人者，處一年以下有期徒刑
、拘役或一千元以下罰金，致重傷者，處三年以下有期徒刑、拘
役或二千元以下罰金。
